【裁判字號】    90,訴,1329
【裁判日期】    900925
【裁判案由】    偽造文書等
【裁判全文】
臺灣高雄地方法院刑事判決                          九十年度訴字第一三二九號
    公  訴  人  臺灣高雄地方法院檢察署檢察官
    被      告  丙○○
右列被告因偽造文書等案件，經檢察官提起公訴（八十九年度偵字第二○二四○號）
，本院判決如左：
    主  文
丙○○共同連續行使偽造私文書，足以生損害於他人，累犯，處有期徒刑拾月。
扣案偽造之華僑銀行卡號為0000000000000000號及富邦銀行卡號為
0000000000000000號之信用卡各壹張、未扣案○七○一三三號簽帳
單持卡人存根聯壹張、及該簽帳單商店及銀行留存聯上偽造之「林福順」署名貳枚，
均沒收。
    事  實
一、丙○○曾於民國八十八年間因偽造文書案件，經台灣台南地方法院以八十九年度
    易字第七五五號判處有期徒刑五月確定，甫於八十九年八月二十四日易科罰金執
    行完畢，詎仍不知悔改。竟與年籍不詳綽號「小馬」之成年男子，基於共同為自
    己不法所有及行使偽造私文書之概括犯意聯絡，由「小馬」將背面簽有「林福順
    」姓名，偽造之華僑銀行卡號為0000000000000000號之ＶＩＳ
    Ａ信用卡及富邦銀行卡號為0000000000000000號之ＭＡＳＴＥ
    Ｒ信用卡各一張，交付予丙○○刷卡消費，約定由丙○○擔任「車手」出面購物
    ，並交由「小馬」轉賣銷贓。丙○○乃於民國八十九年九月五日下午五時許，持
    前開偽造之華僑銀行信用卡，前往位於高雄市苓雅區○○○路一五八號全國電子
    公司光華店，刷卡購買價值新台幣（下同）一萬四千元之掌上型電子筆記本及數
    位錄音機各一台，並在編號○七○一三三號一式三聯簽帳單上偽簽「林福順」之
    署名，並持該偽造之簽帳單向該商店之服務人員行使，使商店服務人員誤以為丙
    ○○為真正之持卡人，而交付所購買之上開商品，足生損害於華僑銀行、全國電
    子公司及林福順；得手後，復於同日下午八時五十分許，持前開偽造之富邦銀行
    信用卡，前往位於高雄市○鎮區○○路三一六號全國電子公司瑞隆店，欲行使上
    開信用卡予店員，以同一手法詐購行動電話手機一台時，為該店店長甲○○發覺
    有異，乃在刷卡付帳過程拖延，隨即經警趕至店內將丙○○逮捕，致未詐得欲購
買之行動電話手機而未遂，並當場扣得丙○○持有之前開偽造信用卡二張。
二、案經高雄市政府警察局前鎮分局報告臺灣高雄地方法院檢察署檢察官偵查起訴。
    理  由
一、訊據被告丙○○對於持偽卡消費之犯行，坦承不諱，惟辯稱係因向綽號「小馬」
    之男子所經營之地下錢莊借錢，因無力清償，始被迫協助「小馬」盜刷云云。經
    查：被告持偽卡消費之事實，業經證人即全國電子公司光華店及瑞隆店之員工乙
    ○○及甲○○證述綦詳。另華僑銀行所發行之ＶＩＳＡ真卡，其卡號之前六碼（
    識別碼）均為「４５６３１２」、「４５６３２９」、「４５１８７２」或「４
    ５５９７５」；而富邦銀行所發行之ＭＡＳＴＥＲ真卡，其卡號之前十碼（識別
    碼）均為「0000000000」、「0000000000」、「0000
    000000」或「0000000000」，此分別有華僑銀行及富邦銀行發
    行之信用卡卡號對照表一紙附卷可參。惟被告持有之華僑銀行ＶＩＳＡ卡號前六
    碼為「４９０７２５」；而持有之富邦銀行ＭＡＳＴＥＲ卡號前八碼卻為「00
    00000000」，與前開真卡之卡號視別碼均不相同是被告所持有之二張信
    用卡確係偽卡等情，亦可認定。又被告固執前詞辯解，惟查：被告已不諱言於偵
    查中係由「小馬」出錢將其交保（見本院九十年八月二十七日訊問筆錄），若被
    告尚積欠「小馬」債務未償還，何以「小馬」願意幫被告交保，顯見被告與「小
    馬」之關係非淺。此外復有編號○七○一三三號商店存根聯簽帳單影本一張，及
    偽造之華僑銀行卡號為0000000000000000號及富邦銀行卡號為
    0000000000000000號之信用卡各一張，扣案可資佐證，是本件
    事證明確，被告犯行洵堪認定。
二、按信用卡背面之簽名，主要係供特約商店判別持卡人之身分及核對持卡人消費時
    於簽帳單上簽名之同一性，具有文書之性質，被告持偽造有「林福順」簽名之信
    用卡消費，應構成刑法第二百十六條之行使第二百十條之偽造私文書罪；又按依
    信用卡交易之過程，係持卡人向特約商店提示信用卡，由持卡人在簽帳單上簽名
    ，確認交易之標的及金額，再由特約商店核對該信用卡之有效性及持卡人之身分
    同一性無訛後，特約商店即將該簽帳單送交聯合信用卡處理中心請款轉知發卡機
    構撥款，故簽帳單具有持卡人與特約商店之交易契約書之性質，並具有持卡人經
    由聯合信用卡處理中心請求發卡機構撥款之請求書或指示文件之性質，非僅具有
    處理內部事務之傳票性質；且在信用卡簽帳單上偽簽姓名，單從形式上觀察，即
    足以知悉其表示已收受特約商店所交付之交易標的物，含有收據之性質，故行為
    人冒用他人名義於信用卡簽帳單上簽名，亦非僅構成刑法第二百十七條第一項之
    偽造署押罪，而應構成刑法第二百十條之偽造私文書罪，行為人於偽造簽帳單之
    後，持向特約商店行使，自屬行使偽造私文書之行為。又被告犯罪後，刑法第二
    百零四條、第二百零五條業已修正，並就持偽造之信用卡犯罪設專條處罰，於九
    十年六月二十日公佈，同年六月二十二日施行。比較新舊法之結果，以舊法有利
    於被告，依刑法第二條第一項但書之規定，應適用最有利於被告即行為時之舊法
    處罰。是核被告冒「林福順」之名刷卡購物一次，及第二次已著手於犯罪構成要
    件之實施，惟尚未購得財物而未遂即被查獲等情，係犯刑法第二百十六條、第二
    百十條之行使偽造私文書罪、第三百三十九條第一項、第三項詐欺取財既遂罪及
    未遂罪。被告與年籍不詳綽號「小馬」之成年男子，就上開犯行具有犯意聯絡及
    行為負擔，為共同正犯。被告在簽帳單上偽造「林福順」之署名為偽造私文書之
    部分行為，偽造私文書後復加以行使，其偽造之低度行為為行使之高度行為所吸
    收，均不另論罪。被告先後兩次行使偽造私文書及詐欺取財之行為（第一次既遂
    ，第二次未遂），時間緊接，所犯罪名相同，顯均係基於概括之犯意為之，應依
    連續犯之規定論以一罪，依行使偽造私文書及詐欺取財既遂罪論，並依法加重其
    刑。被告行使偽造私文書之目的，意在詐欺取財，是其所犯行使偽造私文書及詐
    欺取財二罪間，有方法、目的之牽連關係，應依刑法第五十五條後段之規定，從
    一重之連續行使偽造私文書罪處斷。又被告曾於八十八年間因偽造文書案件，經
    台灣台南地方法院以八十九年度易字第七五五號判處有期徒刑五月確定，甫於八
    十九年八月二十四日易科罰金執行完畢，此有台灣高等法院被告全國前案紀錄表
    及台灣高雄地方法院檢察署刑案資料查註紀錄表各一紙在卷可按，其前受有期徒
    刑之執行完畢後，五年內再犯本件最重本刑為有期徒刑以上之罪為累犯，應依刑
    法第四十七條規定，依法遞加重其刑。爰審酌被告持用偽造之信用卡刷卡消費，
    損及真正持卡人及發卡銀行之權益，並擾亂社會金融秩序，惡性非輕，且其刷卡
    金額計一萬四千元，惟犯後坦承犯行，態度尚稱良好，等一切情狀，量處如主文
    所示之刑。又偽造之華僑銀行卡號為0000000000000000號及富
    邦銀行卡號為0000000000000000號之信用卡各一張，為共同被
    告「小馬」所有，業據被告供承在卷，且係其供本案犯罪所用之物，應依刑法第
    三十八條第一項第二款之規定沒收。再者，○七○一三三號簽帳單一式三聯，雖
    未扣案，惟無證據證明已滅失，其中持卡人存根聯一張，為被告所有供犯罪所用
    之物，爰依刑法第三十八條第一項第二款之規定沒收之。又上開偽造之持卡人存
    根聯簽帳單一張既已宣告沒收，附著其上偽造之「林福順」署名一枚，爰不另為
    沒收之諭知。又商店及銀行留存聯簽帳單二張，雖非被告所有，惟其上有被告所
    偽造之「林福順」署名二枚，自應依刑法第二百十九條之規定，就其上之「林福
    順」署名二枚宣告沒收之。
據上論斷，應依刑事訴訟法第二百九十九條第一項前段，刑法第二條第一項但書、第
二十八條、第五十六條、第二百十六條、第二百十條、第三百三十九條第一項、第五
十五條、第二百十九條、第五十五條、第四十七條、第三十八條第一項第二款、罰金
罰鍰提高標準條例第一條前段，判決如主文。
中      華      民      國      九十      年      九    月    二十五    日
                                  臺灣高雄地方法院刑事第二庭
                                      審判長法  官  黃三友
                                            法  官  卓立婷
                                            法  官  高英賓
右正本證明與原本無異。
如不服本判決，應於判決送達後十日內，向本院提出上訴狀。
                                            書記官  林雯琪
中      華      民      國      九十      年      九    月    二十六    日
附錄本案論罪科刑法條全文：
刑法第三百三十九條：
意圖為自己或第三人不法之所有，以詐術使人將本人或第三人之物交付者，處五年以
下有期徒刑、拘役或科或併科一千元以下罰金。
以前項方法得財產上不法之利益或使第三人得之者亦同。
前二項之未遂犯罰之。
刑法第二百十條：
偽造、變造私文書，足以生損害於公眾或他人者，處五年以下有期徒刑。
刑法第二百十六條：
行使第二百十條至二百十五條之文書者，依偽造、變造文書或登載不實事項或使登載
不實事項之規定處斷。


司法院資訊處製作；財團法人民間司法改革基金會備份。
